【裁判字號】    91,交訴,151
【裁判日期】    920319
【裁判案由】    公共危險
【裁判全文】
臺灣板橋地方法院刑事判決                        九十一年度交訴字第一五一號
    公  訴  人  臺灣板橋地方法院檢察署檢察官
    被      告  甲○○
右列被告因公共危險案件，經檢察官提起公訴（九十一年度偵字第二一九四六號），
本院判決如左：
    主  文
甲○○駕駛動力交通工具肇事，致人死亡而逃逸，處有期徒刑壹年參月。
    事  實
一、甲○○係樺立木業有限公司僱用之司機，以駕駛小貨車載運木材為業，係從事駕
    駛業務之人。其於民國八十八年十月二十日十二時許，駕駛車牌ＨＬ－七０九０
    號自用小貨車，沿臺北縣板橋市○○路，由板橋往土城方向行駛，途經環河路一
    八二號前時，原應注意汽車行駛時，駕駛人應注意車前狀況及兩車併行之間隔，
    並採取必要之安全措施；且超車時，須俟前行車減速靠邊或以手勢或亮右方向燈
    表示允讓後，後行車始得超越，而超越時應顯示左方向燈並於前車左側保持半公
  尺以上之間隔超過，行至安全距離後，再顯示右方向燈駛入原行路線。而依當時
    係晴天、日間自然光線、路面乾燥、無障礙物、視距良好，並無不能注意之情形
    ，竟疏於注意，行經前開路段，既未與同向由張水益騎乘之車牌ＡＡＧ－五二二
    號機車保持安全之行車間隔，並由該機車右側超車，且未行至安全距離即貿然駛
    入機車行車之車道，致其所駕駛自用小貨車左側木製貨箱擦撞及張水益之機車右
    側把手，張水益當場人車倒地，張水益因此受頭部外傷、顱骨骨折及顱內出血，
    於送醫途中死亡（業務過失致死部分業已先行判決確定）。甲○○於肇事後，明
    知張水益已人車倒地受有傷害，竟基於逃逸卸責之故意，逕自駕駛上開自用小貨
    車離去而逃逸，為黃寶秋現場目擊報警，並由新聞媒體報導後，經不詳姓名之民
    眾於翌（二十一）日上午七時二十分以電話提供上開小貨車車號，員警乃據以查
    得甲○○為犯罪嫌疑人，甲○○始於該日下午六時許向臺北縣警察局板橋分局投
    案。
二、案經臺灣板橋地方法院檢察署檢察官自動檢舉偵查起訴。
    理  由
一、訊據上訴人即被告甲○○對其以駕駛自用小貨車載運木材為業，於右揭時地，自
    被害人張水益所騎乘之機車右側超車，嗣經由新聞報導間發現機車騎士死亡，經
    檢視小貨車車身，才發現左側車斗有擦撞痕跡等情固供承不諱，然矢口否認有何
    逃逸犯行，辯稱：當時伊自右側超車，惟不知有與機車發生擦撞，故當時未減速
    或停下來查看，至翌日自新聞報導中發現自己肇事，即向警方投案，絕非肇事後
    蓄意逃逸云云。經查：
  (一)被告甲○○係樺立木業有限公司僱用之司機，以駕駛小貨車載運木材為業，係從
    事駕駛業務之人，其於八十八年十月二十日十二時許，駕駛車牌ＨＬ－七０九０
    號自用小貨車，沿臺北縣板橋市○○路，由板橋往土城方向行駛，途經環河路一
    八二號前時，原應注意汽車行駛時，駕駛人應注意車前狀況及兩車併行之間隔，
    並採取必要之安全措施；且超車時，須俟前行車減速靠邊或以手勢或亮右方向燈
    表示允讓後，後行車始得超越，而超越時應顯示左方向燈並於前車左側保持半公
    尺以上之間隔超過，行至安全距離後，再顯示右方向燈駛入原行路線，而依當時
    係晴天、日間自然光線、路面乾燥、無障礙物、視距良好，並無不能注意之情形
    ，竟疏於注意，行經前開路段，既未與同向由被害人張水益騎乘之車牌ＡＡＧ－
    五二二號機車保持安全之行車間隔，並由該機車右側超車，且未行至安全距離即
    貿然駛入機車行車之車道，致其所駕駛自用小貨車左側木製貨箱擦撞及被害人之
    機車右側把手，被害人當場人車倒地，並因此受頭部外傷、顱骨骨折及顱內出血
    ，於送醫途中死亡等情事，被告除辯稱當時不知有擦撞到告訴人云云外，餘均自
    白不諱，核與證人即駕駛汽車尾隨在被害人機車後之黃寶秋於警詢及本院八十八
    年度交訴字第一八六號案件審理時之指證、證人謝正沼之警訊筆錄大抵合致，並
    有臺北縣警局一一０報案紀錄、道路交通事故調查表乙份、現場照片二十九張、
    相驗屍體證明書、驗斷書、及內政部警政署刑事警察局八十八年十二月三十一日
    刑鑑字第一二七一四四號鑑驗通知書可資佐證，復經臺灣高等法院以八十九年度
    交上訴字第七十九號判決認定確定在案。
  (二)又被告之自用小貨車與被害人之機車擦撞後，尚在其左側木製貨箱造成一約手掌
    長度之藍色明顯轉移痕跡，顯見兩車係以相當之力道擦撞；而依卷附現場照片所
    示，被害人遭撞擊後，人體摔落地面，機車所附載之雨衣、雨褲及其他物品，散
    落一地，在當時係晴天，又係中午時分，視線良好之情況，被告既超車駛入該車
    道，最基本之動作自是查看後視鏡，實難諉為未發現；矧證人黃寶秋於本院八十
    八年度交訴字第一八六號案件審理時，證稱機車被撞擊後，連人翻兩圈等情，（
    參本院八十八年度交訴字第一八六號卷第七十頁），益見撞擊力甚大，被告實無
    未能發覺之理。而被告明知被害人已人車倒地，依通常情形自必能得知被害人於
    此情形下定有受傷之情形，本應下車協助傷者並為後續責任查究之適當處置，然
    竟未下車為任何處理或留下聯絡資料，即逕自駕車離去，足證被告係基於卸責之
    故意而為逃逸。是所辯不知發生撞擊云云，無非事後卸責飾詞，不足採信，從而
    本件事證明確，被告犯行堪予認定。
二、核被告甲○○所為，係犯刑法第一百八十五條之四之駕駛動力交通工具肇事致人
    死亡而逃逸罪。爰審酌被告素行、犯罪行為手段、所生之危害及犯罪後之態度等
    一切情狀，量處如主文所示之刑，以示儆懲。
據上論斷，應依刑事訴訟法第二百九十九條第一項前段、刑法第一百八十五條之四，
，判決如主文。
本案經檢察官郭緯中到庭執行職務。
中      華      民      國      九十二      年      三    月    十九    日
                                  臺灣板橋地方法院刑事第二庭
          法  官  楊  博  欽
右正本證明與原本無異。
如不服本判決，應於判決送達後十日內，向本院提出上訴狀。
                                          書記官  潘  文  賢
中      華      民      國      九十二      年      三    月    十九    日
附錄本案論罪科刑法條全文：
中華民國刑法第一百八十五條之四
  駕駛動力交通工具肇事，致人死傷而逃逸者，處六月以上五年以下有期徒刑。


司法院資訊處製作；財團法人民間司法改革基金會備份。
